【裁判字號】    95,上易,708
【裁判日期】    951116
【裁判案由】    賭博等
【裁判全文】
臺灣高等法院高雄分院刑事判決         95年度上易字第708號
上  訴  人  臺灣高雄地方法院檢察署檢察官
被      告  甲○○
被      告  乙○○
上列上訴人因被告賭博等案件，不服臺灣高雄地方法院94年度易
字第652 號中華民國95年8 月8 日第一審判決（起訴案號：臺灣
高雄地方法院檢察署94年度偵字第4128號），提起上訴，本院判
決如下：
    主  文
上訴駁回。
    事實及理由
一、本案經本院審理結果，認第一審對被告甲○○有罪判決之認
    事用法及量刑；及對被告乙○○無罪判決之認事用法，均無
    不當，應予維持，並引用第一審判決書記載之事實（僅被告
    甲○○部分）、證據及理由。（如附件）
二、對被告甲○○部分之補充理由：
   (一)上訴意旨略以：被告甲○○於原審判決前之95年3 月9 日
     受雇於趙巧紅所經營之檳榔攤，又以相同之手法為『豹發
     利遊藝場』之賭客以香菸兌換現金，因認被告甲○○涉有
     常業賭博罪，依審判不可分原則，該併辦部分應為起訴效
     力所及，然原審未就該併辦部分之犯罪事實併予審酌，實
     非妥當云云。
  (二)按新刑法之常業賭博罪業已刪除，惟所犯常業賭博罪係包括
    一罪，應論以賭博一罪。又因新法之賭博罪法定最高本刑係
    屬罰金刑，較舊法之常業賭博罪之法定最高刑有期徒刑為輕
    。是經整體比較結果，裁判時法較為有利於行為人，從而依
    刑法第2條 第1 項但書規定，自應適用裁判時法，亦即依修
    正後刑法至明。核檢察官所聲請上訴併辦之犯罪事實，縱然
    屬實，依前開說明，被告甲○○亦僅能依裁判時之法律，即
    依修正後刑法第266 條之賭博罪處斷，根本無再成立常業賭
    博罪之可能。公訴人猶謂被告甲○○涉有常業賭博罪，依審
    判不可分原則，該併辦部分應為起訴效力所及云云，顯與現
    行法令不合。況本件公訴人曾於原審審理中，以被告所為上
    開併辦部分與起訴部分有連續犯之裁判上一罪（賭博罪）關
    係，移請併辦（95年度偵字第8128號）。但經原審法院以「
    經查公訴人移送併辦之前揭犯罪事實之賭博犯行係95年3 月
    9 日，而本件起訴最後一次之犯罪事實係94年2 月5 日，距
    併辦之賭博行為，時間相隔最少1年1月，且被告復否認犯行
    ，亦無證據證明被告係基於概括犯意為之，足徵併案之犯罪
    事實與起訴之犯罪事實，二者時間上顯不緊接，被告主觀上
    亦非基於概括之犯意而為，應係另行起意，故本件被告甲○
    ○論罪科刑之部分，與上開移送併案審理部分，並無常業犯
    之實質上一罪關係，亦無連續犯之裁判上一罪關係，公訴人
    移送併案部分應非為起訴效力所及，本院自無從併案審理，
    應退還檢察官依法另行偵查處理。」等語，詳為指駁。是公
    訴人猶以上開事由，指摘原判決不當，為無理由，應予駁回
    。
  (三)按公訴人曾於原審以94年度偵字第8128號移請原審併辦審理，
    嗣經原審以上揭理由，退還檢察官請依法另行偵查處理。但
    檢察官卻於向本院上訴並請求併辦審理時，又同時以同一犯
    罪事實（案號改為95年度偵字第22266 號），再向台灣高雄
    地方法院對被告甲○○提起公訴（95年度易字第1856號）。
    是該上訴併辦部分，本院勿庸再退還檢察官另行卓處，合此
    敘明。
三、對被告乙○○部分之補充理由：
  (一)上訴意旨略以：被告乙○○自94年1 月24日起以每月2 萬4
    千元之代價，受雇於被告楊承軒所經營之遊藝場，該遊藝場
    擺設之機台高達42台，兌換之香菸龐大，被告乙○○已在該
    處工作十餘日，豈有置之事外之理？況被告乙○○之工作性
    質與同案被告廖咸玲相同，若謂不知，孰能置信？是原審認
    定被告乙○○無共犯關係而諭知無罪，亦有不當云云。
  (二)按共同正犯係以自己犯罪之意思並參與犯罪構成要件之行為
    者，方屬之，最高法院48年臺上字第1163號判例可資參照。
    是共同正犯之成立須具備下列要件：(1)行為主體須為2 人以
    上。(2)2 人以上出於就特定犯罪之故意，相互連絡謀議，並
    於一定之合意下，共同一致決定付諸實現之主觀要件。(3)該
    二人以上須有行為實施之分擔。即共同正犯之成立，須2 以
    上行為人在主觀上有共同實施犯罪行為之意思，而在客觀上
    須有共同實施犯罪行為之事實，倘欠缺上開主觀及客觀要件
    ，即不能以共同正犯相繩。是共犯之成立除『知』以外，尚
    須有『行』。本件姑且不論被告乙○○主觀上對於香菸可兌
    換現金乙事，是否知悉；而僅就被告乙○○在客觀上是否有
    參與兌換現金而構成賭博罪乙事而言，本院並未見公訴人提
    出任何積極證據以資證明，是如以「若謂不知，孰能置信」
    等猜測之詞而逕為被告不利之認定，實難令本院信服而定罪
    之。
  (三)原審以被告乙○○罪證不足，而為無罪之諭知，核無違誤。
    公訴人認原審未為有罪之判決為不當，提起上訴，指摘原判
    決不當，為無理由，應予駁回。
四、同案被告楊承軒、廖咸玲、陳瑾賢及劉進台等人被訴部分因
    均未上訴，即經原審判決確定，本院自不另論述。
據上論斷，應依刑事訴訟法第368 條、第373 條，判決如主文。
本案經檢察官陳國全到庭執行職務。
中    華    民    國    95    年    11    月    16    日
                  刑事第四庭    審判長法  官  蕭權閔
                                      法  官  林水城
                                      法  官  吳進寶
以上正本證明與原本無異。
不得上訴。
中    華    民    國    95    年    11    月    16    日
                                      書記官  林佳蓉
附錄本件判決論罪科刑法條：
中華民國刑法第266 條
（普通賭博罪與沒收物）
在公共場所或公眾得出入之場所賭博財物者，處1 千元以下罰金
。但以供人暫時娛樂之物為賭者，不在此限。
當場賭博之器具與在賭檯或兌換籌碼處之財物，不問屬於犯人與
否，沒收之。


司法院資訊處製作；財團法人民間司法改革基金會備份。
